臺灣高等法院民事裁定
110年度勞抗字第27號
抗  告  人  高亞南  

代  理  人  徐景星律師
            鄭智元律師
            陳柏宏律師
相  對  人  台灣曼恩能源有限公司

法定代理人  Jesus Montenegro (孟天葛)

代  理  人  蔡東賢律師
            馮基源律師

上列當事人間確認僱傭關係等事件，對於中華民國110年3月17日
臺灣士林地方法院110年度重勞訴字第3號所為裁定提起抗告，本
院裁定如下：
    主  文
原裁定廢棄。
    理  由
一、按勞動事件法所稱勞動事件，係指基於勞工法令、團體協約
    、工作規則、勞資會議決議、勞動契約、勞動習慣及其他勞
    動關係所生民事上權利義務之爭議。勞動事件以勞工為原告
    者，由被告住所、居所、主營業所、主事務所所在地或原告
    之勞務提供地法院管轄。勞動事件之第一審管轄合意，如當
    事人之一造為勞工，按其情形顯失公平者，勞工得逕向其他
    有管轄權之法院起訴。勞動事件法第2條第1項第1款、第6條
    第1項前段、第7條第1項前段分別定有明文。
二、本件抗告人於原法院提起本案訴訟，主張遭相對人非法解僱
    ，聲明求為判決確認兩造間僱傭關係存在，並請求相對人自
    民國（下同）108年12月5日起至抗告人復職之日止，按月於
    每月25日前給付抗告人薪資新臺幣（下同）18萬元本息，按
    月提繳9,000元至抗告人之勞工退休金個人專戶，另請求相
    對人應給付抗告人各項獎金與差旅費總計2,171萬6,255元，
    有起訴狀可稽（見原法院109年度勞補字第143號卷〔下稱原
    法院補字卷〕第10至11頁）。經查本件係基於兩造所訂立勞
    動契約（下稱系爭契約）及勞工法令所生民事上權利義務之
    爭議，則依勞動事件法第2條第1項第1款規定，屬於勞動事
    件，應依勞動事件法第6條第1項前段、第7條第1項前段規定
    ，定其管轄法院。次查抗告人原受僱於相對人擔任銷售經理
    ，主要勞務提供地位於臺北市○○區○○街00號13樓之2，有抗
    告人之名片影本可證（見原法院補字卷第26頁）。從而抗告
    人向原法院提起本案訴訟，原法院自有管轄權。
三、相對人雖辯稱：系爭契約第21.1條約定以臺灣高雄地方法院
    （下稱高雄地院）為管轄法院（下稱系爭合意管轄條款），
    且抗告人為月薪18萬元之銷售經理，非無議約能力之基層員
    工，系爭合意管轄條款對抗告人並無顯失公平之情形，為此
    聲請將本案訴訟移送高雄地院云云，有民事答辯狀可稽（見
    原法院補字卷第312頁）。經查：
　㈠系爭契約合意管轄條款固然約定，兩造因系爭契約所生訴訟
    程序，應以高雄地院為管轄法院，有系爭契約英文原文與中
    文譯文影本可稽（見原法院補字卷第384、398頁）。惟系爭
    合意管轄約定，為相對人預定用於同類契約之條款而成立，
    屬於定型化契約條款。且相對人為僑外資設立之法人，資本
    總額為500萬元，有經濟部商工登記公示資料影本可按（見
    原法院補字卷第268頁）。抗告人之業務能力雖獲得相對人
    之肯定而受領每月18萬元之高薪，然相對人在經濟上仍較抗
    告人具強勢地位，抗告人無從於締約時享有變更上開合意管
    轄條款之議約能力。相對人雖辯稱：基於契約自由原則，抗
    告人既自願訂立系爭契約，即應依照上開合意管轄條款履行
    云云。然勞動事件法第7條第1項前段規定立法意旨，即在於
    避免雇主濫用合意管轄條款，以保障經濟弱勢當事人權益。
    從而相對人既未釋明其於締約時必定同意抗告人要求變更管
    轄法院，則抗告人主張：伊於締約時若不同意上開合意管轄
    條款，將無法獲得工作等語，即屬可採。
　㈡系爭契約第1.2條固然約定，抗告人常態工作地點為相對人位
    於臺北市或高雄市內其他任何地區之辦公室，有系爭契約英
    文原文與中文譯文影本可稽（見原法院補字卷第370、388頁
    ）。相對人之主事務所固然設立於高雄市，其高雄辦公室人
    員有18人，有上開公司登記資料、高雄辦公室工作人員姓名
    及職務一覽表（見原法院110年度重勞訴字第3號卷〔下稱原
    法院卷〕第176頁）影本可憑。惟相對人之臺北辦公室人員亦
    有3人，為相對人所自陳，亦有民事陳報㈡狀可證（見原法院
    卷第173頁）。抗告人每月約需前往高雄市出差二至四次，
    有時一個月未到高雄市一次，有時一個月到高雄市四次，為
    相對人所自陳，有民事抗告答辯㈡狀可按（見本院卷第44頁
    ），則據此足證抗告人之主要勞務提供地位於臺北市大同區
    之相對人辦公室，僅偶爾需要前往高雄市出差。此外相對人
    辯稱：抗告人違反公司規定採購高額禮品、不按時報銷費用
    、無正當事由未出勤且未請假、未提供出差報告，相對人不
    得不依法解僱抗告人等語，有民事答辯狀可參（見原法院補
    字卷第313至314頁）。則抗告人為便於在其主要勞務提供地
    即臺北市大同區就近蒐集證據資料，以證明其並無違反公司
    規定情事，因此向原法院提起本案訴訟，就訴訟經濟而言即
    有其必要性，不因抗告人搭乘高鐵往返臺北高雄僅約需2小
    時而異。相對人辯稱系爭合意管轄條款並無顯失公平云云，
    並不足採。
四、從而抗告人之主要勞務提供地位於臺北市大同區，卻因系爭
    契約涉訟，即須遠赴系爭契約定型化條款所預定之合意管轄
    法院即高雄地院應訴，有所不便，且多所勞費，造成抗告人
    難以行使訴訟權。是依勞動事件法第7條第1項前段規定，應
    認為系爭合意管轄條款對抗告人顯失公平，抗告人得向有管
    轄權之原法院起訴。是原法院依相對人之聲請，將本案訴訟
    裁定移送於高雄地院，尚有未合。抗告意旨指摘原裁定不當
    ，聲明廢棄，為有理由。爰由本院廢棄原裁定，發回原法院
    續就本件訴訟為適法處理。
五、據上論結，本件抗告為有理由，爰裁定如主文。，
中　　華　　民　　國　　110 　年　　5 　　月　　28　　日
                  勞動法庭  
                      審判長法　官  黃嘉烈
                            法　官  高明德
                            法　官  邱  琦
本裁定除以適用法規顯有錯誤為理由外，不得再抗告。如提起再
抗告，應於收受後10日內委任律師為代理人向本院提出再抗告狀
。並繳納再抗告費新臺幣1,000元。
中　　華　　民　　國　　110 　年　　5 　　月　　28　　日

                            書記官  廖月女